【裁判字號】    95,交簡上,57
【裁判日期】    951205
【裁判案由】    過失傷害
【裁判全文】
臺灣士林地方法院刑事判決            95年度交簡上字第57號
上  訴  人
即  被  告  乙○○
                    號3樓
上列上訴人因過失傷害案件，不服本院士林簡易庭95年度士交簡
字第1071號中華民國95年7 月20日第1 審刑事簡易判決（檢察官
聲請簡易判決處刑案號：臺灣士林地方法院檢察署95年度偵字第
3138號），提起上訴，本院管轄之第二審合議庭判決如下：
    主  文
原判決撤銷。
乙○○因過失傷害人，處有期徒刑貳月，如易科罰金，以銀元
佰元（即新台幣玖佰元）折算壹日。緩刑貳年。
    事實及理由
一、本件犯罪事實、理由、證據及應適用之法條除均引用第1 審
    簡易判決處刑書及檢察官聲請簡易判決處刑書之記載（詳如
    附件），並補充如下：
  (一)被告乙○○於肇事後，在有偵查犯罪職權之機關尚不知何人
    為肇事者前，於警員林榮德接獲通報前往車禍現場處理時，
    主動向警員林榮德陳述經過，承認駕車肇事而自首接受裁判
    等情，此有卷附臺北市○○○○○道路交通事故肇事人自首
    情形紀錄表1 紙在卷可稽（附於偵查卷第18頁），被告合於
    刑法第62條前段規定之自首要件。被告因行經行人穿越道不
    依規定讓行人優先通行，依違反道路交通管理處罰條例第86
    條第1 項規定加重其刑，再依修正前刑法第62條前段自首規
    定減輕其刑，並先加後減之。
  (二)被告於本院審理時，坦承犯有如簡易判決處刑書所載之犯罪
    事實。
  (三)按被告行為後，94年2 月2 日修正公布之刑法已於95年7 月
    1 日生效施行，其中第2 條第1 項「行為後法律有變更者，
    適用行為時之法律。但行為後之法律有利於行為人者，適用
    最有利於行為人之法律」之規定，係規範行為後法律變更所
    生新、舊法律比較適用之準據法，並非刑法實體法律，自不
    生行為後法律變更之比較適用問題，故刑法修正施行後，應
    適用該修正後之第2 條第1 項之規定，依「從舊、從輕」之
    原則比較新、舊法律之適用；又比較新舊法時，應就罪刑有
    關之共犯、未遂犯、想像競合犯、牽連犯、連續犯、結合犯
    ，以及累犯加重、自首減輕暨其他法定加減原因（如身分加
    減）與加減例等一切情形，綜其全部罪刑之結果而為比較後
    ，再適用有利於行為人之法律處斷，而不得一部割裂分別適
    用不同之新、舊法（最高法院24年上字第4634號、29年上字
    第964 號判例意旨及最高法院95年度第8 次刑事庭會議決議
    參照）。經查：
  1 關於罰金刑：刑法第284 條第1 項前段過失傷害罪，其法定
    刑有關罰金部分為（銀元）500 元以下罰金。查刑法分則編
    各罪所定罰金刑之貨幣單位原為銀元，修正前刑法第33條第
    5 款規定：「罰金：1 元（銀元）以上。」，而依罰金罰鍰
    提高標準條例規定，就72年6 月26日前修正之刑法部分條文
    罰金數額提高2 至10倍，其後修正者則不提高倍數，並依現
    行法規所定貨幣單位折算新臺幣條例規定，以銀元1 元折算
    新臺幣3 元。修正後刑法第33條第5 款規定：「罰金：新臺
    幣1000元以上，以百元計算之。」，刑法第33條第5 款所定
    罰金貨幣單位經修正為新臺幣後，刑法分則各罪所定罰金刑
    之貨幣單位亦應配合修正為新臺幣，為使刑法分則編各罪所
    定罰金之最高數額與刑法修正前趨於一致，乃增訂刑法施行
    法第1 條之1 ：「中華民國94年1 月7 日刑法修正施行後，
    刑法分則編所定罰金之貨幣單位為新臺幣。94年1 月7 日刑
    法修正時，刑法分則編未修正之條文定有罰金者，自94年1
    月7 日刑法修正施行後，就其所定數額提高為30倍。但72年
    6 月26日至94年1 月7 日新增或修正之條文，就其所定數額
    提高為3 倍。」。從而，刑法修正後刑法分則編各罪所定罰
    金刑之最高數額，適用刑法施行法第1 條之1 之規定後，並
    無不同，即對被告並無有利或不利之情形；惟修正後刑法第
    33 條 第5 款所定罰金刑最低數額，較之修正前提高，自以
    修正前刑法第33條第5 款規定有利於被告。
  2 關於易科罰金：修正前刑法第41條第1 項前段規定：「犯最
    重本刑為五年以下有期徒刑以下之刑之罪，而受六個月以下
    有期徒刑或拘役之宣告，因身體、教育、職業、家庭之關係
    或其他正當事由，執行顯有困難者，得以1 元以上3 元以下
    折算1 日，易科罰金。」，而被告行為時之易科罰金折算標
    準，依95年7 月1 日修正條文施行前罰金罰鍰提高標準條例
    第2 條之規定（該條業經總統於95年5 月17日公布刪除，並
    自95年7 月1 日失效），就其原定數額提高為100 倍折算1
    日，則被告行為時之易科罰金折算標準，應以銀元100 元至
    300 元折算1 日，經折算為新臺幣後，係以新臺幣300 元至
    900 元折算為1 日；惟修正後之刑法第41條第1 項前段則規
    定：「犯最重本刑為5 年以下有期徒刑以下之刑之罪，而受
    6 個月以下有期徒刑或拘役之宣告者，得以新臺幣1000元、
    2000元或3000元折算1 日，易科罰金。」，比較修正前後之
    易科罰金折算標準，以適用修正前刑法第41條第1 項前段及
    修正前罰金罰鍰提高標準條例第2 條之規定較有利於被告。
  3 關於自首：被告行為時，刑法第62條規定：「對於未發覺之
    罪自首而受裁判者，減輕其刑。但有特別規定者，依其規定
    。」，惟被告行為後上開條文已修正為：「對於未發覺之罪
    自首而受裁判者，得減輕其刑。但有特別規定者，依其規定
    。」，即被告如符合自首要件，依修正前刑法之規定，必減
    輕其刑，然依修正後刑法之規定，法院仍得裁量是否減輕其
    刑，自應以被告行為時即修正前刑法第62條之規定較有利於
    被告。
  4 綜上，本件經綜合觀察全部罪刑比較之結果，依修正後刑法
    第2 條第1 項前段規定，適用修正前刑法第33條第5 款、第
    41條第1 項前段、第62條之規定對被告較有利，自應全部適
    用修正前刑法相關規定而為論科。
二、上訴意旨略以：伊承認有撞到人，且承認簡易判決處刑書所
    載之犯罪事實，惟伊已與被害人達成和解，請求予以宣告緩
    刑等語。
三、原審以被告罪證明確，予以論罪科刑，固非無見，惟查：被
    告於案發後自首犯罪，依法應予減輕其刑，業據說明如前，
    ，原審漏未斟酌，尚有未洽，參以被告於上訴後，已與告訴
    人甲○○達成和解並予賠償，甲○○並具狀表示願原諒被告
    ，為被告請求緩刑之宣告，此有和解書、刑事陳述意見狀各
    1 份在卷足憑（附於本院簡易庭刑事卷），原審未及審酌，
    亦有未合，是被告上訴指摘原判決量刑失當，非無理由，自
    應由本院予以撤銷改判。爰審酌被告素行良、尚無前科紀錄
    、本件告訴人所受傷勢、被告犯後態度尚稱良好、且被告於
    肇事後已與告訴人和解等一切情狀，量處如主文第2 項所示
    之刑，並依修正前刑法第41條第1 項前段規定諭知易科罰金
    之折算標準，以示懲儆。末查，被告行為後，有關緩刑之規
    定雖亦經修正，惟緩刑之規定，並非關於行為可罰性之刑罰
    法律規範，而係屬刑之執行規範，應無修正後刑法第2 條第
    1 項之適用，故犯罪在刑法修正施行前，於刑法修正施行後
    裁判，關於緩刑之宣告，自應適用修正後刑法第74條之規定
    ，此有最高法院95年度第8 次刑事庭會議紀錄可佐，被告前
    未曾受有期徒刑以上刑之宣告，有臺灣高等法院被告前案紀
    錄表1 份附卷可稽，其因一時疏忽，誤觸刑章，情節非重、
    尚有悔意，且於事後已與告訴人達成和解，如前所述，經此
    起訴、審判，當知所警惕，信無再犯之虞，因認其所受宣告
    之刑以暫不執行為適當，爰併諭知緩刑2 年，以啟自新。
據上論斷，應依刑事訴訟法第455 條之1 第1 項、第3 項、第36
9 條第1 項前段、第364 條、第373 條、第299 條第1 項前段，
道路交通管理處罰條例第86條第1 項，刑法第2 條第1 項前段、
第11條前段、第284 條第1 項前段、修正前刑法第62條前段、第
41條第1 項、修正後刑法第74條第1 項第1 款，修正前罰金罰鍰
提高標準條例第1 條前段、第2 條，判決如主文。
本案經檢察官方祥鴻到庭執行職務
中    華    民    國    95    年    12    月    5     日
                  刑事第五庭審判長法  官  周政達
                                  法  官  汪梅芬
                                  法  官  楊迺伶
以上正本證明與原本無異。
本件判決不得上訴。
                                  書記官  吳尚文
中    華    民    國    95    年    12    月    6     日
附錄本案論罪科刑法條全文：
中華民國刑法第284條第1項前段：
因過失傷害人者，處 6 月以下有期徒刑、拘役或 5 百元以下罰
金，致重傷者，處1 年以下有期徒刑、拘役或5 百元以下罰金。


司法院資訊處製作；財團法人民間司法改革基金會備份。
